臺灣基隆地方法院刑事判決　　　　　　 96年度交易字第103號
公　訴　人　臺灣基隆地方法院檢察署檢察官
被　　　告　丙○○
上列被告因過失傷害案件，經檢察官提起公訴（96年度偵字第42
59號），本院判決如下：
    主  文
丙○○因過失傷害人，處有期徒刑月，如易科罰金，以新臺幣
壹仟元折算壹日，減為有期徒刑壹月又拾伍日，如易科罰金，以
新臺幣壹仟元折算壹日。
    事  實
一、丙○○於民國96年2 月24日晚間9 時5 分左右，駕駛T6-139
    5 號自用小客車，沿基隆市○○路由八堵往大武崙方向行駛
    ；途經基隆市○○路、麥金路421 巷設有行車管制號誌，惟
    無左轉保護時相之三岔路口（以下簡稱系爭路口），本應注
    意轉彎車應禮讓直行車先行，且依當時情形，亦無不能注意
    之情事，竟因號誌顯示「圓形綠燈」而疏未注意，旋貿然左
    轉並擬駛入麥金路421 巷；適有基隆市警察局第四分局安樂
    分駐所警員乙○○執行勤務而身著反光背心、騎乘JG7-326
    號警用重型機車，沿基隆市○○路由大武崙往八堵方向（即
    「對向車道」）駛至該處，乃亦因系爭路口之行車管制號誌
    顯示「圓形綠燈」，而疏未隨時注意車前狀況，以致眼見對
    向之T6-1395 號自用小客車赫然左轉而橫阻自己車道前方之
    時，已然閃避、反應不及，其機車右前車身遂與行徑中之T6
    -1395 號自用小客車右後車輪暨其右後車身發生擦撞，乙○
    ○更因而人車倒地滑行，受有左邊第五根肋骨骨折、胸壁挫
    傷之傷害。至丙○○肇事後，則於未經有偵查權限之公務員
    或機關發覺其犯罪嫌疑以前，在事故現場，向據報前往現場
    處理之警員，主動坦承肇事，自首而接受審判。
二、案經乙○○告訴暨丙○○自首由基隆市警察局第四分局移送
    臺灣基隆地方法院檢察署檢察官偵查起訴。
    理  由
一、程序事項（法院組織）
    查刑事訴訟法第二百八十四條之一：「除簡式審判程序、簡
    易程序及第三百七十六條第一款、第二款所列之罪之案件外
    ，第一審應行合議審判。」業於本案繫屬（96年11月8 日）
    以前經公布施行。兼以本案起訴罪名，核與刑事訴訟法第三
    百七十六條第一款、第二款之規定相符，是其當有首開規定
    之適用，即其法院組織應為獨任審判無誤。
二、事實認定
    訊之被告丙○○固不否認於前揭時、地，駕駛T6-1395 號自
    用小客車途經系爭路口而擬左轉駛入麥金路421 巷，乃其右
    後車輪及右後車身竟遭適沿對向車道駛至該處之告訴人乙○
    ○人、車碰撞，暨告訴人乙○○因此受有左邊第五根肋骨骨
    折、胸壁挫傷之傷害等事實。惟矢口否認有何過失傷害之犯
    行，辯稱：伊當時是綠燈左轉，且本件車禍係告訴人撞伊，
    而非伊撞告訴人，是伊就本件車禍當無過失責任之可言云云
    。經查：
  (一)告訴人乙○○騎乘JG7-326 號警用重型機車與被告駕駛T6-1
    395 號自用小客車於前揭時、地發生碰撞，告訴人並因之受
    有左邊第五根肋骨骨折、胸壁挫傷等傷害。此首為被告之所
    不否認，並經證人即告訴人乙○○證述在卷，且有長庚紀念
    醫院診斷證明書1 件附卷足佐。
  (二)其次，系爭路口雖有「行車管制號誌」之設，然其則無左轉
    保護時相，而祇以「紅」「黃」「綠」燈號之遞嬗顯示，俾
    為系爭路口車輛之行進、轉彎依據。此亦分經證人乙○○及
    被告敘明無誤（本院審判筆錄第5 頁、第6 頁）。佐以證人
    乙○○曾到庭結稱：當時雙方的直行方向都是「綠燈」（偵
    卷第29頁）等語。則被告聲稱：伊駕駛車輛途經系爭路口之
    時，乃「綠燈」左轉而未違反當地交通號誌之指示等情節，
    當亦核有所本，而堪採信。
  (三)再者，細繹上開道路交通事故調查報告表暨現場圖、現場及
    車損照片所示情節，即：「被告駕駛車輛於本件車禍發生以
    後，大部分車身均係靜止而停駛在麥金路421 巷巷口；觀其
    前輪之靜止所在，實已幾與『對向機車停止區』之位置相當
    ；觀其碰撞痕跡，則僅分佈在右後車輪暨右後車身」、至「
    告訴人機車於本件車禍發生以後，則係左傾而倒地、靜止在
    系爭路口以內；且其右前車殼亦有明顯之破裂、刮擦痕跡」
    ，核亦足見本案車禍之發生經過，應係：「告訴人乙○○騎
    乘JG7-326 號警用重型機車，沿基隆市○○路由大武崙往八
    堵方向駛，乃途經系爭路口之際，因赫見被告駕駛T6-1395
    號自用小客車由其對向車道左轉而橫阻其行駛車道前方（按
    ：告訴人本擬直行通過系爭路口），以致閃避、反應不及，
    其機車右前車身遂與行徑中（按：被告斯時猶左轉行駛中）
    之T6-1395 號自用小客車右後車輪暨其右後車身發生擦撞，
    告訴人乙○○更因而人車倒地滑行」，此應無可疑。
  (四)按汽車行駛至交岔路口，除「應遵守燈光號誌或交通指揮人
    員之指揮，遇有交通指揮人員指揮與燈光號誌並用時，以交
    通指揮人員之指揮為準」，且「轉彎車尤應讓直行車先行」
    。此觀道路交通安全規則第102 條第1 項第1 款、第7 款所
    揭示之意旨自明。茲被告既係汽車駕駛人，則其駕駛車輛行
    駛道路，自應按諸上揭規定，「逐項」盡其必要之注意義務
    。易言之，被告究否「綠燈左轉」（尚不違反號誌指示），
    與其曾否暫為「停讓」，實屬迥不相牟之二事，恆不容被告
    藉詞混為一談；職此，被告轉彎車應「停讓直行車」之注意
    義務，當亦非被告遵守交通號誌（「綠燈左轉」）所得替代
    或解免。尤以徵諸卷附道路交通事故調查表暨現場圖所示情
    節，案發當時固係夜間、天候雨，惟其備有照明設施、視距
    良好、路面無缺陷及障礙物，是自客觀以言，被告尤無不能
    注意之情事，乃竟因號誌顯示「圓形綠燈」而疏未注意，繼
    而貿然左轉旋擬駛入麥金路421 巷，終至同亦疏未注意車前
    狀況之告訴人騎乘機車閃避、反應不及，其機車右前車身遂
    與行徑中之T6-1395 號自用小客車右後車輪暨其右後車身發
    生擦撞，告訴人並因而人車倒地滑行，受有左邊第五根肋骨
    骨折、胸壁挫傷之傷害，則被告顯然違背上揭注意義務，其
    有過失甚明。且被告「疏未停讓直行車先行」之過失責任，
    非特徵諸被告於本案事故發生後（同日晚間9 時30分），在
    事故現場接受基隆市警察局交通隊警員劉魯明詢問時，一度
    陳稱：「我看見機車JG7-326 還很遠，所以我就左轉行駛」
    （偵卷第13頁）等語，益足析其梗概；即令臺灣省基宜區車
    輛行車事故鑑定委員會就本件車禍肇事責任之鑑定結果，亦
    與本院前開研析結論相同，觀諸卷附基宜區960388案鑑定意
    見書（偵卷第41-42 頁）之所載內容自明。又被告駕車行經
    肇事路段，既因上揭注意義務之違反，致生告訴人受傷之結
    果，則被告之過失行為與告訴人之受傷結果間，具有相當因
    果關係，亦屬灼然。
  (五)至被告固或辯稱：伊是綠燈左轉云云，或辯稱：是告訴人撞
    伊，而非伊撞告訴人云云。惟查，被告轉彎車應「停讓直行
    車」之注意義務，本非被告遵守交通號誌（「綠燈左轉」）
    所得替代、解免，此業經本院論述如前；至所指「是告訴人
    撞伊」云云，更顯係倒果為因，而非可採！蓋倘非被告見系
    爭路口號誌顯示「圓形綠燈」，旋疏未注意禮讓直行車而貿
    然左轉，違反自己應盡之注意義務在先，試問告訴人又何須
    採取緊急閃避之措施？遑論其何至因閃避、反應不及而與行
    徑中之被告車輛發生碰撞？由是以觀，被告辯解之荒謬、乖
    張，已屬昭然！另被告雖因應庭訊而一度改稱：碰撞前，伊
    並未看見告訴人騎乘機車云云（對照偵卷第13頁之基隆市○
    ○○道路交通事故談話紀錄表；另參見本院卷第2-3 頁），
    然就令所辯屬實，亦僅突顯被告疏未禮讓直行車之過失情節
    之重大，而尤難恃為被告圖卸己責之正當事由。至告訴人就
    本案車禍之發生，雖亦同有違反注意義務之過失責任（疏未
    隨時注意車前狀況）；然此至多僅為本院量刑之參考，而對
    「被告因未能遵守上揭交通法令致衍生違背注意義務之過失
    責任」，尚不生妨礙。
  (六)綜上，因認被告辯解，洵非可採；本案事證明確，被告如本
    判決事實欄所載之過失傷害犯行，應堪認定。
三、論罪科刑
  (一)核被告所為，係犯刑法第二百八十四條第一項前段之過失傷
    害罪。
  (二)按刑法第六十二條有關自首減輕其刑之規定，所謂「自首」
    ，須係在有偵查權限之機關尚未發覺犯罪以前，向該管機關
    申告自己之犯罪事實，並表示願意接受裁判之意，是行為人
    自首以後，縱其另為與自首時不相一致之陳述，乃至全盤否
    認犯罪，均不影響其自首效力（最高法院88年度臺上字第87
    7 號判決意旨參照）。查被告肇事後，係於未經有偵查權限
    之公務員或機關發覺其犯罪嫌疑以前，主動停車，並在事故
    現場向隨後到場之警員坦承其過失肇事而接受審判。此徵諸
    卷附基隆市○○○道路交通事故報案人須知所載內容（偵卷
    第16頁）暨證人劉家誠之所證情節（偵卷第35-36 頁）即明
    ；茲被告嗣雖改口否認過失，然細繹證人乙○○曾到庭證稱
    ：「（為何於96年2 月24日本案發生後，一直到96年7 月18
    日才提起告訴？）當時車禍發生以後，被告第一時間曾經允
    諾要賠償，第6 天還曾經來看過我，並且幫我支付公務車（
    JG7-326 機車）的修復費用，大概14,000元左右，可是，沒
    多久，被告態度整個轉變，一再表示是我撞他，他不用負責
    ，我們曾經透過他朋友私下與他協調，但都沒有結果。事發
    後，第一時間我們雙方都有互留電話，但後來我打給他，要
    不然就沒人接聽，要不然就是改口否認過失，說肇事責任都
    在我身上，他不用負責，我在提出告訴以前，還曾私下跟被
    告說，你考慮看看，如果可以，希望不要把事情弄到法院，
    但後來他態度依然如故，所以我才會堅持提告」（本院卷第
    5 頁）等情詞，核尤足見被告於肇事之初，確有坦承犯行而
    接受裁判之自首真意。雖其嗣後砌詞諉責尚非可取，然其情
    節，既與「自首」之例相符，復有助於檢警司法成本之節省
    ；爰依刑法第六十二條規定，酌量減輕其刑。
  (三)本院審酌被告疏未停讓直行車之過失情節，及告訴人疏未隨
    時注意車前狀況之與有過失之程度；兼衡量告訴人所受傷害
    之程度、被告迄仍推諉己過而未試圖賠償之犯後態度等一切
    情狀，量處如主文所示之刑，併諭知易科罰金之折算標準。
    末以，本案被告之犯罪時間，既在96年4 月24日以前（即如
    本判決事實欄所載之96年2 月24日），尤以所犯法條罪名暨
    所受刑之宣告復俱無中華民國九十六年罪犯減刑條例第三條
    第一項所列各款規定之適用，是其當屬「應予減刑」之案件
    。爰併依中華民國九十六年罪犯減刑條例第七條、第二條第
    一項第三款規定，就所宣告之有期徒刑減其刑期二分之一，
    併參酌法院辦理九十六年減刑案件應行注意事項所揭示意
    旨，於本判決之主文項下同時諭知其宣告刑及減得之刑。
據上論斷，應依刑事訴訟法第二百八十四條之一、第二百九十九
條第一項前段，刑法第二百八十四條第一項前段、第六十二條、
第四十一條第一項前段，刑法施行法第一條之一，中華民國九十
六年罪犯減刑條例第二條第一項第三款、第七條，判決如主文。
本案經檢察官甲○○到庭執行職務。
中　　華　　民　　國　　96　　年　　11　　月　　27　　日
                  刑事第四庭法　官　王慧惠
以上正本證明與原本無異。
如不服本判決應於收受本判決後10日內向本院提出上訴書狀，其
未敘述上訴理由者，並得於提起上訴後10日內向本院補提理由書
狀（均須按他造當事人之人數附繕本）「切勿逕送上級法院」。
中　　華　　民　　國　　96　　年　　11　　月　　27　　日
                            書記官  王一芳
附錄論罪法條：
刑法第284條第1項前段
因過失傷害人者，處 6 月以下有期徒刑、拘役或 5 百元以下罰
金，致重傷者，處1年以下有期徒刑、拘役或5百元以下罰金。
